臺灣高等法院臺中分院民事裁定　　　　　　96年度抗字第33號
抗　告　人
即 債務 人　　甲○○
相　對　人
即 債權 人　　第一商業銀行股份有限公司
法定代理人　　乙○○
上列抗告人因與相對人間聲明異議事件，對於中華民國95年11月
7日臺灣臺中地方法院95年度執全助字第591號所為裁定提起抗告
，本院裁定如下：
    主  文
抗告駁回。
抗告程序費用由抗告人負擔。
    理  由
一、本件抗告意旨略以：
（一）法院就查封之不動產准為拍賣後，因不動產之價格常因諸
      多外在因素而浮動，其價格核定雖有土地公告現值可為依
      據，然其現值常遠低於實際交易價格，據此以固定公式計
      算，常不符市場價格，仍需仰賴經國家認證之不動產估價
      師為專業合理之判斷，故法院通常委由民間不動產估價師
      就拍賣物為估價後做一鑑定報告，法院再以報告中之估定
      價額為拍賣價額；是以原法院以公告現值計算台北縣板橋
      市○○○段溪頭小段267之7、269之5地號土地（以下稱系
      爭土地），與其上台北縣板橋市○○路○段228號l、2樓不
      動產（以下稱系爭建物）之價格，計算結果與鑑價報告相
      差甚大，過於忽視不動產估價師之專業。查系爭土地建物
      座落之板橋地區地價與房價，除因捷運建設令價格不斷翻
      漲，今年更因三鐵共構效應屢創新高，而系爭土地建物鄰
      近捷運板南線出口，沿線地區因商機成長迅速，致使附近
      不動產交易價格不斷攀升，系爭建物樓層又屬於一、二樓
      ，適合為店面經營，參照鄰近與系爭土地建物具有相似條
      件之不動產交易價值，多可達新台幣（下同）二千萬元以
      上，不動產估價師就系爭土地建物之估價，不僅未偏高，
      反為保守低估之結果，故原法院以民國94年公告地價計算
      之價格，顯與今年翻漲之市場交易價格相距過大，原法院
      所言實無理由。
（二）又查主債務人達德營造有限公司所有座落於澎湖縣馬公市
      ○○段99建號及其基地577地號，已設定最高限額440萬元
      之抵押權予債權人，並於日前經台灣澎湖地方法院裁定就
      前揭不動產准予拍賣，有該院95年度拍字第23號民事裁定
      可稽，既債權人就此不動產為第一順位抵押權人，自可優
      先受償，不受他債權人影響。且達德營造有限公司於債權
      人之帳戶內，尚有624,000元之存款經債權人主張抵銷，
      故債權人之債權額扣除上開最高限額抵柙權與抵銷之債權
      ，至多不超過600萬元，若原法院認定債務人系爭上地建
      物之價格為9,270,465元，亦已足夠清償債權人之債權額
      。
（三）附帶而論，就本件債權，債務人僅為多數連帶保證人其中
      之一，債權人亦有對其他債務人之財產為查封，債權人之
      債權既已因主債務人有存款債權而抵銷一部份，又有主債
      務人之最高限額抵押權440萬元及其他連帶債務人財產之
      擔保，故債權人查封債務人之系爭土地建物，實已足夠清
      償債權人之債權，若再對債務人其他財產為查封登記，顯
      屬不當執行。
（四）蓋查封之目的在滿足債權人之債權，查封之時，以執行人
      員依職權估計查封之不動產，其變價之價額足以清償債權
      額及債務人應負擔之費用為已足，故強制執行法定有「超
      額查封禁止原則」之明文。依上述，債權人之債權，計有
      達德營造有限公司之最高限額抵押權440萬元、其他債務
      人之財產，與債務人之系爭土地建物（市價超過1000萬元
      ）為擔保，確已足夠清償，原法院以不合市場價格之估價
      與不確定之假設，直接低估系爭土地建物未來之拍定價格
      ，並依此為由，就債務人所有位於台中市○○區○○段19
      65地號土地，及其上台中市○○區○○路88之15號16樓建
      物進行查封，顯無理由，損害債務人之權益甚大，請求鈞
      院廢棄原裁定等語。
二、按查封動產，以其價格足以清償強制執行之債權額及債務人
    應負擔之費用者為限，強制執行法第50條定有明文，而依同
    法第113條規定，上揭規定於不動產之執行程序準用之。而
    是否屬超額查封，應衡酌一切客觀情事以定之。經查，債權
    人聲請保全之債權額為1000萬元，而債權人聲請對債務人所
    有位於台中市○○區○○段1965地號土地，及其上台中市○
    ○區○○路88之15號16樓建物為假扣押，而本件另查封之抗
    告人所有位於台北縣板橋市○○○段溪頭小段267之7、269
    之5地號土地，及其上台北縣板橋市○○路○段228號l、2樓
    之不動產，上開坐落台北縣板橋市之不動產經送鑑定，雖認
    市價約在1400萬元之譜，惟暫不論上開不動產於法院公開拍
    賣程序是否能順利拍定，尚屬未定，且經法院拍賣之不動產
    ，其成交價格通常遠低於市價，再參照上開土地部分94年度
    之公告現值為每平方公尺80,011元、85,900元，上開土地按
    公告現值計算之價值為4,959,867元{(97×80011×2/5)+(54
    ×85900×2/5)=0000000，元以下四捨五入}，若再加上建物
    之價格4,310,598元（依抗告人所陳報之價格），合計約9,2
    70,465元而已，而鑑定單位評估上開上地價值約達10,058,1
    86元，再加上建物之價格4,310,598元，合計14,368,783元
    ，亦恐有偏高。雖抗告人陳稱以94年公告地價計算之價格，
    顯與今年翻漲之市場交易價格相距過大等情，惟地價之漲幅
    並非恆定，自應以最近年度之土地公告現值作為酌定土地價
    格原因之一，本件債權人假扣押之聲請係於95年間提出，自
    當以94年公告地價計算之價格為判斷依據之一；至於抗告人
    所稱主債務人達德營造有限公司所有坐落於澎湖縣馬公市○
    ○段99建號及其基地577地號亦為債權人提供擔保，惟查，
    上開土地及建物，業經主債務人達德營造有限公司設定最高
    限額440萬元之抵押權予債權人，雖於日前經臺灣澎湖地方
    法院95年度拍字第23號裁定就前揭不動產准予拍賣，然則此
    部分是否能順利拍定，縱使拍定後，是否尚有足供清償債權
    ，亦屬未定。且抗告人係主債務人達德營造有限公司之連帶
    保證人，依民法第273條規定，相對人自得對抗告人請求借
    款一部或全部之給付，主債務人達德營造有限公司既尚未清
    償借款1000萬元，相對人自得對抗告人請求給付1000萬元，
    除非主債務人達德營造有限公司已經清償400萬元，否則尚
    不得認為債權人之債權額僅剩600萬元；至於債權人另行對
    另一債務人蔡惠萍所有位於台中市○○區○○段336地號土
    地，及其上台中市○○區○○街61巷14弄13號地下室、5樓
    建物為假扣押，惟此部分不動產，業經蔡惠萍設定抵押權予
    美商花旗銀行股份有限公司（最高限額164萬元）、台新國
    際商業銀行股份有限公司（最高限額48萬元）、李重謀（一
    般40萬元），則債權人亦難由此獲得清償。是本件並無明顯
    超額查封之情事，抗告人之聲明異議為無理由，原審駁回抗
    告人之聲明異議，經核於法洵無違誤，抗告意旨猶執陳詞指
    摘原裁定不當，求予廢棄，為無理由，應予駁回。
三、據上論結，本件抗告為無理由，依強制執行法第30條之1，
    民事訴訟法第495條之1第1項、第449條第1項、第95條、第
    78條，裁定如主文。
中　　華　　民　　國　　96　　年　　1 　　月　　16　　日
                  民事第二庭    審判長法　官  童有德
                                      法　官  謝說容
                                      法　官  蔡秉宸
以上正本係照原本作成。
再為抗告應以適用法規顯有錯誤為理由，並經本院之許可，該許
可以原裁定所涉及之法律見解具有原則上之重要性者為限。
如提起再抗告者應於裁定送達後10日內向本院提出抗告理由狀（
須按照他造人數附具繕本）並繳納抗告裁判費新臺幣1000元，同
時委任律師或具有律師資格之關係人為代理人。
                                      書記官  吳宗玲
中　　華　　民　　國　　96　　年　　1 　　月　　16　　日
                                                      Ｍ
